臺灣雲林地方法院刑事判決
110年度交訴字第60號
公  訴  人  臺灣雲林地方檢察署檢察官
被      告  詹松枝


輔  佐  人  高文雄
上列被告因公共危險案件，經檢察官提起公訴（110 年度偵字第
757 號），被告就被訴事實為有罪之陳述，經告知簡式審判程序
意旨，並聽取公訴人及被告之意見後，本院合議庭裁定由受命法
官獨任行簡式審判程序，判決如下：
    主      文
詹松枝駕駛動力交通工具肇事，致人受傷而逃逸，處有期徒刑陸
月，如易科罰金，以新臺幣壹仟元折算壹日。緩刑貳年。
    事實及理由
壹、犯罪事實 
    詹松枝於民國109 年12月26日上午10時35分許，騎乘車牌號
    碼000-000 號普通重型機車，自雲林縣莿桐鄉雲154 乙公路
    靠近饒平48K3854HA28號電桿附近之路旁由東往西方向起駛
    ，其本應注意起駛前，應讓行進中之車輛優先通行，且應注
    意車前狀況，並隨時為必要之安全措施，而依當時情形，並
    無不能注意之情事，竟疏未注意及此，即自該處逕行起駛而
    欲駛入雲154 乙公路，適有林淑麗騎乘車牌號碼000-000
　　號普通重型機車，沿雲林縣莿桐鄉雲154 乙公路由東往西方
    向直行，兩車因而發生碰撞，致林淑麗受有左臉頰挫傷併短
    暫雙眼視力模糊、左手肘及左膝挫傷併擦傷之傷害（詹松枝
    涉犯過失傷害部分，未據林淑麗告訴）。詹松枝於肇事後，
    依當時情形，可知林淑麗已受有傷害，仍基於肇事逃逸之犯
    意，未留待現場處理、察看林淑麗之傷勢，而未為必要之救
    護措施，亦未留下身分資料或聯繫方式，復未徵得林淑麗之
    同意，逕自騎乘機車離去現場。
貳、程序部分
　　本案被告詹松枝所犯之罪，非死刑、無期徒刑、最輕本刑為
    3 年以上有期徒刑之罪，或高等法院管轄第一審之案件，被
    告就前揭被訴事實為有罪之陳述，經告以簡式審判程序之旨
    ，並聽取被告與公訴人之意見後，本院認無不得或不宜改依
    簡式審判程序進行之處，爰依刑事訴訟法第273 條之1 第1 
    項、第284 條之1 規定，經合議庭評議後，裁定本案由受命
    法官獨任進行簡式審判程序。是本案之證據調查，依刑事訴
    訟法第273 條之2 規定，不受同法第159 條第1 項、第161 
    條之2 、第161 條之3 、第163 條之1 及第164 條至第170 
    條規定之限制，合先敘明。
參、認定犯罪事實所憑之證據及理由
    上開犯罪事實，業據被告坦承不諱（警卷第4 、5 頁、偵卷
    第17、18頁、本院卷第35、37、44頁），核與證人即被害人
    林淑麗證述之內容相符（警卷第7 至9 頁、偵卷第16、17頁
    ），且有道路交通事故現場圖、道路交通事故調查報告表㈠
    、㈡（警卷第19至23頁）、現場及車損照片（警卷第29至49
    頁）、路口監視器錄影畫面翻拍照片（警卷第51頁）、交通
    部公路總局嘉義區監理所110 年4 月8 日嘉監鑑字第110000
    0441號函所檢附之嘉雲區車輛行車事故鑑定會鑑定意見書（
    偵卷第25至28頁）、被害人之彰化基督教醫療財團法人雲林
    基督教醫院診斷書（偵卷第35頁）、雲林縣警察局斗六分局
    莿桐分駐所疑似道路交通事故肇事逃逸追查表（警卷第11頁
    ）、雲林縣警察局斗六分局莿桐分駐所道路交通事故肇事人
    自首情形紀錄表（警卷第13頁）、雲林縣警察局舉發違反道
    路交通管理事件通知單（警卷第17頁）在卷可稽，足認被告
    上揭任意性自白確與事實相符。從而，本案事證明確，被告
    前開犯行堪以認定，應依法論科。
肆、論罪科刑
一、按行為後法律有變更者，適用行為時之法律；但行為後之法
    律有利於行為人者，適用最有利於行為人之法律，刑法第2
　　條第1 項定有明文。經查，被告行為後，刑法第185 條之4
　　業於110 年5 月28日修正公布，修正前刑法第185 條之4 原
    規定：「駕駛動力交通工具肇事，致人死傷而逃逸者，處1
　　年以上7 年以下有期徒刑。」修正後則規定：「駕駛動力交
    通工具發生交通事故，致人傷害而逃逸者，處6 月以上5 年
    以下有期徒刑；致人於死或重傷而逃逸者，處1 年以上7 年
    以下有期徒刑。犯前項之罪，駕駛人於發生交通事故致人死
    傷係無過失者，減輕或免除其刑。」依修正前之規定，不分
    行為人之犯罪情節輕重，其法定刑一律為「1 年以上7 年以
    下有期徒刑」；修正後則按犯罪情節輕重，如行為人致人受
    輕傷而逃逸者，僅「處6 月以上5 年以下有期徒刑」，若致
    人於死或重傷而逃逸者，始「處1 年以上7 年以下有期徒刑
    」；且行為人於發生交通事故致人死傷係無過失者，則可減
    輕或免除其刑，經為新舊法之比較後，顯見修正後之規定較
    有利於被告，依刑法第2 條第1 項但書規定，自應適用修正
    後之刑法第185 條之4 規定論處。
二、按刑法第185 條之4 肇事逃逸罪，屬抽象危險犯，據立法說
    明，其目的在於「維護交通安全，加強救護，減少被害人之
    死傷，促使駕駛人於肇事後，能對被害人即時救護」，課以
    肇事者在場及救護的義務。可見所保護之法益，除維護參與
    交通的眾人往來安全，避免事端擴大，和立即對於車禍受傷
    人員，採取救護、求援行動，以降低受傷程度外，尚含有釐
    清肇事責任的歸屬，及確保被害人的民事求償權功能，兼顧
    社會與個人之重疊性權益保障。是以肇事逃逸罪之重點，在
    於「逃逸」的禁止，若未等待警方人員到場處理，或無獲得
    他方人員同意，或不留下日後可以聯繫的資料，即逕自離開
    現場（含離去後折返，卻沒表明肇事身分），均屬逃逸行為
    」（最高法院105 年度台上字第783 號判決意旨參照) 。考
    諸上開最高法院判決要旨及本條之立法目的，在於保障被害
    人之生命、身體法益，以確保駕駛人肇事後能對被害人即時
    救護。經查，被告於騎乘機車肇事後，未留待現場報警或呼
    叫救護車處理，亦未告知被害人關於其身分資料，復未徵得
    被害人同意其離去，便逕自騎車離開肇事現場，其肇事逃逸
    之犯行，並無疑義。是核被告所為，係犯修正後刑法第185 
    條之4 第1 項前段之肇事致人傷害逃逸罪。又本案交通事故
    之發生，乃肇因於被告未讓行進中之被害人車輛先行，即逕
    自路旁起駛，而有過失責任甚明，自無修正後刑法第185 條
    之4 第2 項減免其刑規定之適用，附此敘明。
三、爰以行為人責任為基礎，審酌被告未遵守道路交通安全規則
    ，因而過失致被害人成傷，且被告既身為本案車禍之肇事者
    ，實為最有機會救助傷患即被害人之人，如其任意離去肇事
    現場，極可能會延誤被害人就醫的寶貴時間，這也是立法者
    修法提高肇事逃逸罪法定刑之原因，本案被告在與被害人發
    生交通事故後，竟未停留於車禍現場給予被害人必要之救護
    ，隨即離去現場，置被害人生命、身體安全於不顧，所為誠
    屬不該，惟念及被害人所受之傷害非重，被告犯後也始終坦
    承犯行，足認被告犯後態度尚佳，兼衡被告自陳為未曾就學
    之智識程度，已婚，育有3 個小孩，目前與丈夫同住，現在
    無業無收入之家庭生活經濟狀況，併考量檢察官對被告刑度
    之意見，被害人對此則表示稱：同意對被告從輕量刑（本院
    卷第37、47頁）等一切情狀，量處如主文所示之刑，並諭知
    易科罰金之折算標準，以資懲儆。
四、被告前未曾因故意犯罪受有期徒刑以上刑之宣告，此有卷附
    之臺灣高等法院被告前案紀錄表可參，被告在歷經此次偵、
    審程序後，日後對於肇事後之救助義務應了然於心，且被害
    人亦當庭表示同意給予被告緩刑之機會等語（本院卷第37頁
    ），是本院認為對被告所宣告之刑，應以暫不執行為適當，
    爰併依刑法第74條第1 項第1 款之規定，宣告緩刑2 年，以
    啟自新。
據上論斷，應依刑事訴訟法第273 條之1 第1 項、第299 條第1
項前段，刑法第2 條第1 項但書、第185 條之4 第1 項前段、第
41條第1 項前段、第74條第1 項第1 款，判決如主文。
本案經檢察官郭智安提起公訴，檢察官李承桓到庭執行職務。 
　　
中　　華　　民　　國　　110 　年　　7 　　月　　30　　日
                  刑事第八庭    法  官  陳育良
以上正本證明與原本無異。
如不服本判決應於收受判決後 20 日內向本院提出上訴書狀，並
應敘述具體理由；其未敘述上訴理由者，應於上訴期間屆滿後20
 日內向本院補提理由書（均須按他造當事人之人數附繕本）。
「切勿逕送上級法院」。
告訴人或被害人不服本判決，應具備理由請求檢察官上訴，及上訴期間之計算係以檢察官收受判決正本之日期為準。「切勿逕送上級法院」。　　　　　　　　　　　
                                書記官  王姵珺
中　　華　　民　　國　　110 　年　　8 　　月　　3 　　日
附錄本案論罪科刑法條全文
中華民國刑法第185 條之4
駕駛動力交通工具發生交通事故，致人傷害而逃逸者，處六月以
上五年以下有期徒刑；致人於死或重傷而逃逸者，處一年以上七
年以下有期徒刑。
犯前項之罪，駕駛人於發生交通事故致人死傷係無過失者，減輕
或免除其刑。